【裁判字號】    96,訴,1776
【裁判日期】    970611
【裁判案由】    違反毒品危害防制條例
【裁判全文】
臺灣臺南地方法院刑事判決              96年度訴字第1776號
公  訴  人  臺灣臺南地方法院檢察署檢察官
被      告  丙○○
      （原名林志盛）
上列被告因違反毒品危害防制條例案件，經檢察官提起公訴（96年
度營偵字第1454號），本院判決如下：
    主  文
丙○○明知為禁藥而轉讓，處有期徒刑肆月。安非他命參包（毛
重參點柒公克）沒收。
    事  實
一、丙○○明知安非他命係禁藥，仍基於無償轉讓之犯意，於民
    國96年9月17日上午10時許，在臺南市○○區○○里○○路○
    段845巷46號處，無償轉讓第二級毒品安非他命與丁○○（
    施用毒品部分由檢察官聲請觀察勒戒後另為不起訴處分）、
    甲○○夫婦（施用毒品部分由檢察官另行聲請觀察勒戒）共
    同吸食各一次，為警於96年9月17日13時5分許，在上址查獲
    ，扣得丙○○所持有之第2級毒品安非他命3包（毛重3.7公
    克）及丁○○之吸食器1組。
二、案經臺南縣警察局學甲分局報請臺灣臺南地方法院檢察署檢
    察官偵查起訴。
    理  由
一、按被告以外之人於審判外之陳述，雖不符前四條之規定，而
    經當事人於審判程序同意作為證據，法院審酌該言詞陳述或
    書面陳述作成時之情況，認為適當者，亦得為證據。刑事訴
    訟法第159條之5第1項定有明文。本件證人丁○○、甲○○2
    人警詢中之陳述，被告僅爭執其內容不實，對於其證據能力
    不爭執。本院審酌證人丁○○、甲○○警詢筆錄作成時之狀
    況，亦無其他不適當之情形，依法應有證據能力，先予敘明
    。
二、被告丙○○否認有何轉讓安非他命與丁○○、甲○○施用之
    事實，辯稱：伊與丁○○合資購買後，一起吸食云云。經查
    ：
（一）上揭事實，業據被告林志盛於警詢自承「他們夫妻經常向
      我討毒品吸食，我從來沒有向他們收過錢」（96年9月17
      日警詢筆錄p2）、「我沒有賣毒品給丁○○，我有拿1小
      包第二級毒品出來與丁○○與甲○○3個人一起吸食」（
      警卷p3）及偵查坦稱「我被查到當天是十七日，我沒有給
      他們，是我拿安非他命出來，我們是三個人一起吸食的。
      我沒有賣給他們，因為我沒有吸食工具，我是向丁○○借
      的，然後我們三個人一起吸食」（偵卷p15）、「十七日
      是我們三個人一起吸食。因為他們夫妻二人都沒有在工作
      ，都在家，丁○○本來在開計程車，現在沒有開了，我是
      暫時借住在他家，他家的油漆都是我做的，我連一毛錢都
      沒有向他們拿，他們都沒有向我收房租及水電費，人都有
      人情，我怎麼可能再向他們收錢呢？我承認東西是我的，
      我沒有販賣給他們，……」（偵卷p16），被告上開供述
      ，除一再撇清伊未販賣安非他命與丁○○與甲○○外，就
      其於十七日曾提供安非他命與丁○○與甲○○夫妻一起吸
      食安非他命一節並無隱諱，且與證人丁○○於警詢中所陳
      「我的毒品安非他命是林志盛（即被告）轉讓給我吸食的
      」（警卷p17）、偵查中供稱「（9月16日及17日你們三個
      人包括你太太一起施用？）是。安非他命是林志盛拿出來
      一起吸的」（偵卷p22）；甲○○警詢陳稱「今日（十七
      日）我所吸食的安非他命毒品是在我姐房間，向綽號『肉
      圓』林志盛拿的，不是用錢所購得，是直接向林志盛拿的
      ，不用錢購買的」（警卷p16）、偵查中供稱「（你在九
      月十七日吸食的安非他命是向林志盛拿的？）是。因為到
      他到我家，我看到放在桌上，時間是在中午，即刑警到時
      ，我有問林志盛多少錢，他說不用錢，因為是他拿出來要
      吸的」（偵卷p4）證述相符，丁○○、甲○○所陳關於被
      告無償提供安非他命供其二人吸食之情節與被告前開自白
      相符，復有搜索票、搜索扣押筆錄、扣押物品目錄表、96
      年營毒偵字第437號不起訴處分書（丁○○吸食第2級毒品
      安非他命）、96年營毒偵字第535號聲請書（甲○○吸食
      第2級毒品安非他命）各1份及現場照片6張在卷可稽，足
      認丁○○、甲○○自陳前開犯罪時間曾由被告提供安非他
      命免費吸食一節，堪以認定。
（二）丁○○雖於本院97年5月28日審理時證稱：96年9月17日之
      安非他命係伊與甲○○一人各出五百元，被告出一千元，
      由伊與被告共同前往北海釣蝦場向被告之朋友名叫「阿西
      」者買了一包二千元的量，回來後在被告房間內，三人先
      一起施用，用剩的量由伊與甲○○及被告三人一起分裝，
      平分成三小包（詳該日筆錄p4-p5）。惟甲○○於同日作
      證時卻證稱「當日施用安非他命伊未出錢」，顯與丁○○
      所稱甲○○出五百元之內容不合；甲○○另證稱「伊當天
      與伊（丁○○）在二人之房間內施用安非他命」，後經本
      院提示其偵訊筆錄，指出甲○○在前揭偵查筆錄中曾陳稱
      被告到伊家，伊見到安非他命放在桌上，伊曾問被告多少
      錢，被告說不用錢等語後，甲○○即又改稱「是我先生拿
      到房間的，他們兩人一起出的，我沒有問我先生，所以我
      這樣問被告很正常，被告也跟進我們房間，我們三個是在
      我們房間吸食」（同日筆錄p10），甲○○關於17日施用
      之地點係伊與丁○○的房間，與丁○○所稱係在被告房間
      內施用，二者顯不相符。且幾人一起施用安非他命，亦前
      後反覆，與丁○○所述內容不合。另外，甲○○亦證稱當
      日伊未參與分裝安非他命，吸完安非他命後，伊即離開去
      照顧小孩了。關於甲○○有無參與分裝一節，丁○○證述
      內容亦與甲○○相違。足見丁○○、甲○○在本院審理時
      所述顯非真實，難以採信。
（三）丁○○、甲○○二人警詢及偵查中關於被告無償提供安非
      他命與其二人施用之證述內容，與被告警詢及偵查中之自
      白相合。丁○○、甲○○在本院審理時所述內容，就有無
      出資、施用地點及幾人一起施用、有無參與分裝等情節均
      相互乖違，顯有迴護被告之虞，難以採信。本件事證明確
      ，被告轉讓安非他命之行為，實可認定。
二、按甲基安非他命已經行政院衛生署於79年10月9日以衛署藥
    字第904142號函明令公告列為禁藥管理，為藥事法第二十二
    條第一項第一款所定之禁藥。又政府屢以電子或平面媒體強
    力宣導甲基安非他命係為毒品，施用毒品行為乃觸犯法律之
    事，則該類毒品不得為人體施用且禁止作為藥物本屬一般公
    眾所週知之事，是被告明知甲基安非他命係毒品，並為禁藥
    之事實，應可認定。再按「藥事法第八十三條第一項之法定
    刑較毒品危害防制條例第八條第二項之法定刑為重，應優先
    適用藥事法之規定處罰（即依法規競合，重法優先輕法適用
    原則）」業經最高法院九十六年台非字第二九六號著有刑事
    判決可資參照。核被告轉讓甲基安非他命犯行，本件原起訴
    法條認為係犯毒品危害防制條例第八條第二項之轉讓第二級
    毒品罪，依前揭最高法院判決意旨，依重法優先輕法適用原
    則，本件自應依藥事法第八十三條第一項論處，原起訴法條
    尚有未洽，應予變更。被告持有甲基安非他命之低度行為，
    為轉讓之高度行為所吸收，不另論罪。被告基於一轉讓禁藥
    之意思，同時轉讓與丁○○、甲○○二人施用，為想像競合
    犯，應從一重處斷。爰審酌被告前因施用毒品，經送觀察勒
    戒，有其前案紀錄表一份在卷可按，不知戒除毒癮，反在自
    己施用之外，猶免費提供安非他命供他人施用，事後否認犯
    行，並無悔意，惟其轉讓次數僅一次，數量不多，且僅及寄
    住屋主丁○○夫婦，不及其他等一切情狀，量處如主文所示
    之刑。扣案如主文所示之安非他命三包既以藥事法之禁藥論
    罪，依同法第七十九條第一項關於禁藥僅有沒「入」銷燬之
    規定，因沒入為行政程序，此時應依法第三十八條第一項第
    一款之規定，認為係違禁物，依法宣告沒收。
三、公訴意旨另以被告96年9月16日曾轉讓安非他命與丁○○、
    甲○○施用一次，亦涉有毒品危害防制條例第八條第二項之
    轉讓第二級毒品罪嫌云云。惟依被告自白及證人之供述，僅
    能認定被告於查獲當日即十七日曾轉讓安非他命與丁○○、
    甲○○之犯行，16日之轉讓安非他命行為，除丁○○於96年
    11 月16日於偵查中回答檢察官之提問「（9月16日及17日你
    們三個人包括你太太一起施用？）」時，答稱「是」以外，
    並無其他事證足認被告於96年9月16日有轉讓安非他命與丁○○、甲○○二人施用。即丁○○、甲○○到庭之證述，亦
    無法認定被告有該次犯行。此部分犯罪無法證明，原應為無
    罪之諭知，惟因公訴人認與前開論罪科刑部分有裁判上一罪
    關係，爰不另為無罪，併此敘明。
據上論斷，應依刑事訴訟法第二九九條第一項前段、第三百條、
藥事法第八十三條第一項、刑法第十一條、第五十五條、第三十
八條第一項第一款，判決如主文。
本案經檢察官乙○○到庭執行職務
中    華    民    國    97    年    6    月    11    日
            刑事第七庭    審判長法  官  陳振謙
                                法  官  卓穎毓
                                法  官  高如宜
以上正本證明與原本無異。
如不服本判決應於收受本判決後10日內向本院提出上訴書狀，並
應敘述具體理由。如未敘述上訴理由者，應於上訴期間屆滿後20
日內向本院補提理由書狀（均須按他造當事人之人數附繕本）「
切勿逕送上級法院」。
                                書記官  黃雅雲
中    華    民    國    97    年    6    月    11    日
本件論罪科刑法條
藥事法第83條第1 項
明知為偽藥或禁藥，而販賣、供應、調劑、運送、寄藏、牙保、
轉讓或意圖販賣而陳列者，處7年以下有期徒刑，得併科新臺幣5
百萬元以下罰金。


司法院資訊處製作；財團法人民間司法改革基金會備份。
